【裁判字號】    95,交訴,125
【裁判日期】    950929
【裁判案由】    過失致死
【裁判全文】
臺灣彰化地方法院刑事判決             95年度交訴字第125號
公  訴  人  臺灣彰化地方法院檢察署檢察官
被      告  甲○○
上列被告因過失致死案件，經檢察官提起公訴（95年度偵字第56
07號），被告於本院準備程序中自白犯罪，本院合議裁定由受命
法官獨任進行簡式審判程序，茲審理判決如下：
    主  文
甲○○因過失致人於死，處有期徒刑陸月，如易科罰金，以參佰
元折算壹日，緩刑參年。
    事  實
一、甲○○於民國（下同）95年3 月26日晚上10時55分許，駕駛
    其所有車牌號碼SQ─1601號自小客車，附載其妻張素芬，沿
    彰化縣田中鎮○路里○○路由北向南行駛，行經中正路與建
    國路口，本應注意汽車行進中駕駛人應注意車前狀況，隨時
    採取必要之安全措施，又汽車行駛至交岔路口，應減速慢行
    ，作隨時停車之準備，而依當時情形，雖天氣雨，但夜間有
    照明，柏油乾燥路面，路面無缺陷，無障礙物，視距良好，
    並無不能注意之情事，竟疏於注意，適有鄭淑真酒後（依血
    液酒精濃度換算呼氣酒精濃度達1.485MG/L） 騎乘腳踏車，
    沿彰化縣田中鎮○路里○○路由東向西正欲穿越中正路時，
    甲○○因行車未留意前方及交岔路口車輛之動態，於行經路
    口時，復未減速慢行，迨見鄭淑真騎乘腳踏車在其右前方2
    公尺時，已避煞不及，其所駕駛前開自小客車前方保險桿直
    接衝撞鄭淑真所騎乘之腳踏車，旋即失速撞上路旁電線桿，
    鄭淑真於人車倒地後，復遭該自小客車向前打滑拖行十幾公
    尺後始停止，致鄭淑真受有肢體多發性外傷導致多重器官衰
    竭，經送醫後不治死亡。而甲○○於肇事後，由路人許日新
    報案，惟未報明肇事人姓名，於彰化縣警察局交通警察隊田
    中分隊員警何世行到場處理時，在未經有偵查犯罪職權機關
    或公務員發覺其為犯人前，主動陳明其為肇事者而自首，進
    而接受裁判。
二、案經臺灣彰化地方法院檢察署檢察官據報相驗後自動檢舉偵
    查起訴。
    理  由
一、按除被告所犯為死刑、無期徒刑、最輕本刑為三年以上有期
    徒刑之罪或高等法院管轄第一審案件者外，於刑事訴訟法第
    273 條第1 項程序進行中，被告先就被訴事實為有罪之陳述
    時，審判長得告知被告簡式審判程序之旨，並聽取當事人、
    代理人、辯護人及輔佐人之意見後，裁定進行簡式審判程序
    ；除簡式審判程序及簡易程序案件外，第一審應行合議審判
    ，刑事訴訟法第273 條之1 第1 項、第284 條之1 分別定有
    明文。本件被告甲○○所犯係死刑、無期徒刑、最輕本刑為
    三年以上有期徒刑或高等法院管轄第一審案件以外之罪，並
    於本院行準備程序時就被訴事實為有罪之陳述，本院合議庭
    依前揭規定，經評議結果，裁定改由受命法官獨任行簡式審
    判程序，先予敘明。
二、訊據被告甲○○對其於上揭時、地過失肇事，使被害人鄭淑
    真因而傷重不治死亡之事實供承不諱，核與被害人家屬乙○
    ○、詹阿娥於警、偵訊中指訴之情節相符，並有彰化縣警察
    局道路交通事故調查報告表(一)、(二)及現場圖、車籍資料、現
    場照片10幀、鄭淑真之酒精測定紀錄表及彰化縣警察局受理
    各類案件紀錄表等附卷可稽。稽之前揭彰化縣警察局道路交
    通事故調查報告表及現場圖，被告於肇事前乃沿彰化縣田中
    鎮○○路由北往南方向行駛，於行經中正路與建國路口時，
    不慎撞擊沿彰化縣田中鎮○路里○○路由東向西正欲穿越中
    正路、騎乘腳踏車之鄭淑真；又由上開道路交通事故調查報
    告表及現場照片所示，當時雖天氣雨，但肇事路段夜間有照
    明，柏油乾燥路面，路面無缺陷，無障礙物，視距良好，並
    無不能注意之情事，竟疏於注意，其於肇事前猶以時速五十
    公里行駛，復坦承伊於車禍前並未注意及正跨越道路之被害
    人等語，顯見被告於行經上開路段時，並未對車前狀況投以
    相當之注意，被告顯有疏失。再被害人確因本件車禍死亡，
    亦經臺灣彰化地方法院檢察署檢察官督同檢驗員相驗無訛，
    製有驗斷書、勘驗筆錄、相驗屍體證明書各一件在卷足憑。
三、按汽車行駛時，駕駛人應注意車前狀況，並隨時採取必要之
    安全措施，道路交通安全規則第94條第3 項定有明文，被告
    為領有駕駛執照之駕駛人，理應注意上開規定。又依卷附之
    道路交通事故調查報告表，本件車禍發生時雖天氣雨，但肇
    事路段夜間有照明，柏油乾燥路面，路面無缺陷，無障礙物
    ，視距良好，而然依當時之客觀情形，並無不能注意之情事
    ，被告竟疏未注意，以致肇事，其有違上開道路交通安全規
    則之規定甚明，被告自難辭過失之責任。而被害人確因本件
    車禍死亡，已詳述如前，則被告之過失犯行與被害人之死亡
    間，顯有相當因果關係。從而本件事證已明，被告上開過失
    致死犯行堪以認定。
四、新舊法比較：
（一）我國刑法於94年2 月2 日修正公布，95年7 月1 日施行（
      下稱新法；修正前刑法下稱舊法）後，依最高法院95年度
      第8 次刑事庭會議決議決議內容，有關新舊法之適用原則
      如下：
    1.新法第2 條第1 項之規定，係規範行為後法律變更所生新
      舊法律比較適用之準據法，於新法施行後，應適用新法第
      2 條第1 項之規定，為「從舊從輕」之比較。
    2.基於罪刑法定原則及法律不溯及既往原則，行為之處罰，
      以行為時之法律有明文規定者為限，必行為時與行為後之
      法律均有處罰之規定，始有新法第2 條第1 項之適用。
    3.比較時應就罪刑有關之共犯、未遂犯、想像競合犯、牽連
      犯、連續犯、結合犯，以及累犯加重、自首減輕暨其他法
      定加減原因（如身分加減）與加減例等一切情形，綜其全
      部罪刑之結果而為比較。
（二）本案之新舊法比較：
    1.法定罰金刑部分：刑法第276 條第1 項過失傷害罪，法定
      刑得科銀元2000元以下罰金，依修正後刑法施行法增訂第
      1 條之1 ：「中華民國94年1 月7 日刑法修正施行後，刑
      法分則編所定罰金之貨幣單位為新臺幣。94年1 月7 日刑
      法修正時，刑法分則編未修正之條文定有罰金者，自94年
      1 月7 日刑法修正施行後，就其所定數額提高為30倍。但
      72 年6月26日至94年1 月7 日新增或修正之條文，就其所
      定數額提高為3 倍」及刑法第33條第5 款修正為：「主刑
      之種類如下：五、罰金：新臺幣1,000 元以上，以100 元
      計算之」等規定觀之，依修正後之法律，刑法第284 條第
      1 項過失傷害罪所得科處之罰金刑最高為新臺幣18,000元
      、最低為新臺幣1,000 元，然依被告行為時之刑罰法律，
      即罰金罰鍰提高標準條例第1 條前段規定之提高倍數10倍
      及修正前刑法第33條第5 款規定之罰金最低額1 元計算，
      前開傷害罪之罰金刑，最高為銀元6,000 元，最低額為銀
      元10元，若換算為新臺幣，最高額雖與新法同為新臺幣18
      ,000 元 ，然最低額僅為新臺幣30元。因此，比較上述修
      正前、後之刑罰法律，自以被告行為時關於科處罰金刑之
      法律較有利於被告。
    2.自首部分：查被告行為後，刑法第62條業於94年2 月2 日
      修正公布，並於95年7 月1 日施行。修正前刑法第62條規
      定：「對於未發覺之罪自首而受裁判者，減輕其刑。但有
      特別規定者，依其規定。」與修正後同條規定「得減輕其
      刑」不同，比較新舊法適用之結果，新法並無較有利於被
      告之情形。
    3.易科罰金部分；又被告於犯罪時之刑法第41條第1 項前段
      規定：「犯最重本刑為五年以下有期徒刑以下之刑之罪，
      而受六個月以下有期徒刑或拘役之宣告，因身體、教育、
      職業、家庭之關係或其他正當事由，執行顯有困難者，得
      以1 元以上3 元以下折算一日，易科罰金。」又被告行為
      時之易科罰金折算標準，修正前罰金罰鍰提高標準條例第
      2 條（現已刪除）規定，就其原定數額提高為100 倍折算
      一日，則本件被告行為時之易科罰金折算標準，最高應以
      銀元300 元折算一日，經折算為新臺幣後，應以新臺幣90
      0 元折算為一日。惟95年7 月1 日修正公布施行之刑法第
      41條第1 項前段則規定：「犯最重本刑為五年以下有期徒
      刑以下之刑之罪，而受六個月以下有期徒刑或拘役之宣告
      者，得以新臺幣1000元、2000元或3000元折算一日，易科
      罰金。」比較修正前後之易科罰金折算標準，以95年7 月
      1 日修正公布施行前之規定，較有利於被告。
    4.綜合上述各條文修正前、後之比較，揆諸前揭最高法院決
      議及修正後刑法第2 條第1 項前段、後段規定之「從舊、
      從輕」原則，自應適用被告行為時之法律，即修正前刑法
      之相關規定（即修正刑法第33條第5 款及第62條）及罰金
      罰鍰提高標準條例第1 條前段、及修正前罰金罰鍰提高標
      準條例第2 條之規定，予以論處。
五、核被告所為，係犯刑法第276 條第1 項之過失致人於死罪。
    而甲○○於肇事後，由路人許日新報案，惟未報明肇事人姓
    名，於彰化縣警察局交通警察隊田中分隊員警何世行到場處
    理時，在未經有偵查犯罪職權機關或公務員發覺其為犯人前
    ，主動陳明其為肇事者而自首，進而接受裁判，並有彰化縣
    警察局受理各類案件紀錄表及道路交通事故肇事人自首情形
    紀錄表在卷可按，核與自首之要件相當，當依修正前刑法第
    62條前段之規定減輕其刑。爰審酌被告尚無不良素行、犯後
    態度、過失程度及其肇事後已與被害人家屬達成民事和解等
    一切情狀（參見卷附之臺灣高等法院被告前案紀錄表及95年
    度彰調字第91號調解程序筆錄各1 紙），量處如主文所示之
    刑，並依修正前刑法第41條第1 項前段、修正前罰金罰鍰提
    高標準條例第2 條之規定，諭知以銀元300 元折算1 日為易
    科罰金之折算標準。末查被告前未曾受有期徒刑以上刑之宣
    告，有臺灣彰化地方法院檢察署刑案資料查註紀錄表及臺灣
    高等法院被告前案紀錄表各1 紙在卷足憑，其偶因過失罹犯
    本罪，且犯後復知悔悟，並迅即賠償被害人家屬，經受此科
    刑教訓之後，當益知戒慎而無再犯之虞，本院認所宣告之刑
    以暫不執行為適當，爰併參照最高法院95年度第8 次刑事庭
    會議之決議要旨，毋庸為新舊法之比較，逕依新修正刑法第
    74條第1 項第1 款宣告緩刑3 年，以勵自新。
據上論斷，應依刑事訴訟法第273 條之1 第1 項、第299 條第1
項前段，刑法第2 條第1 項前段、第276 條第1 項、第74條第1
項第1 款，修正前刑法第62條前段、第41條第1 項前段，罰金罰
鍰提高標準條例第1 條前段、修正前罰金罰鍰提高標準條例第2
條，判決如主文。
本案經檢察官郭玄義到庭執行職務。
中    華    民    國    95    年    9     月    29    日
                  刑事第二庭    法  官  黃齡玉
以上正本證明與原本無異。
如不服本判決，應於判決送達後10日內，向本院提出上訴狀（須
附繕本）。
告訴人或被害人對於判決如有不服具備理由請求檢察官上訴者，
其上訴期間之計算係以檢察官收受判決正本之日期為準。
中    華    民    國    95    年    9     月    29    日
                                書記官  施嘉玫
中華民國刑法第276條第1項
（過失致死罪）
因過失致人於死者，處 2 年以下有期徒刑、拘役或 2 千元以下
罰金。


司法院資訊處製作；財團法人民間司法改革基金會備份。
